【裁判字號】    97,簡上,285
【裁判日期】    980304
【裁判案由】    妨害自由等
【裁判全文】
臺灣新竹地方法院刑事判決             97年度簡上字第285號
上  訴  人  臺灣新竹地方法院檢察署檢察官
上  訴  人
即  被  告  戊○○
            丁○○
            丙○○
            庚○○
            己○○
上列上訴人因被告等妨害自由等案件，不服本院竹北簡易庭97年
度竹北簡字第455 號，中華民國97年11月7 日第一審簡易判決（
聲請案號：97年度偵字第6536號），提起上訴，本院管轄第二審
合議庭判決如下：
    主    文
原判決撤銷。
戊○○共同以強暴妨害人行使權利，處有期徒刑肆月，如易科罰
金，以新臺幣壹仟元折算壹日。又以加害身體之事，恐嚇他人致
生危害於安全，處有期徒刑月，如易科罰金，以新臺幣壹仟元
折算壹日。應執行有期徒刑陸月，如易科罰金，以新臺幣壹仟元
折算壹日。
丁○○、丙○○、庚○○、己○○共同以強暴妨害人行使權利，
各處有期徒刑月，如易科罰金，均以新臺幣壹仟元折算壹日。
均緩刑年，緩刑期內付保護管束。
    事   實
一、
(一)、戊○○受林文河之委託，向乙○○催討積欠林文河之債務，
    戊○○邀集丁○○、丙○○、庚○○及己○○等人，於民國
    97 年9月23日上午7 時20分許，戊○○搭乘丙○○駕駛車牌
    號碼JR-5206號白色自用小客車，己○○則騎乘車牌號碼9FR
    -530號重型機車搭載丁○○，庚○○騎乘車牌號碼 9FK-536
    號重型機車，分別前往新竹縣竹北市○○路仁愛國中後門，
    利用乙○○駕駛車牌號碼5792-RN 號自用小客車接送其女兒
    楊○○（下稱Ａ童，真實姓名詳卷）到校後，將車輛行駛至
    車道後欲離開之際，渠等竟共同基於以強暴妨害人行使權利
    之犯意聯絡，由丙○○駕駛車牌號碼JR-5206 號白色自用小
    客車由左方接近，戊○○至乙○○駕駛座旁，出示林文河委
    託催討債務之相關資料，要求乙○○下車談論債務問題，並
    表明如果乙○○不下車談，就不讓乙○○離開等語，乙○○
    聽聞後即向戊○○表示：「這不關你的事，如果不讓我離開
    ，我就要報警」等語，乙○○又向戊○○表示要倒車離開，
    惟尚未倒車駛離之際，戊○○吆喝丁○○、庚○○及己○○
    ，分別由己○○以車牌號碼9FR-530 號重型機車、庚○○以
    車牌號碼9FK-536 號重型機車，分別擋在乙○○駕駛之車牌
    號碼5792-RN 號自用小客車右前方及後方，庚○○並拍打乙○○所駕駛之車牌號碼5792-RN 號自用小客車前擋風玻璃，
    以此強暴方式妨害乙○○駕車駛離之權利。
(二)、乙○○見狀，立即以電話聯絡A 童通知A 童之老師甲○○前
    來協助處理，甲○○到場後，乙○○請甲○○協助移開乙○○所駕駛之車牌號碼5792-RN 號自用小客車右前方之車牌號
    碼9FR-530 號重型機車，甲○○隨即動手移動該重型機車，
    戊○○見狀，遂基於恐嚇犯意，對甲○○恫稱：「他（指乙○○）如果跑掉，就要找你算帳」等語，以此加害身體之事
    恐嚇甲○○，使甲○○心生畏懼，致生危害於安全，甲○○
    並因而停止移動該車牌號碼9FR-530 號重型機車之動作。嗣
    經乙○○報警後，員警於同日上午7 時40分到場，始當場查
    獲而知悉上情。
二、案經乙○○訴由新竹縣政府警察局竹北分局報請臺灣新竹地
    方法院檢察署檢察官偵查聲請簡易判決處刑。
    理   由
壹、程序部分
一、本件上訴人即被告戊○○經合法傳喚，無正當理由而不到庭
    ，就被告戊○○部分，依刑事訴訟法第455條之1第3項、第3
    71條規定，不待其陳述，由檢察官一造辯論而為判決。
二、本件公訴人所提出經本院據以認定事實之所有證據方法（包
    含證人之證述與文書證據、物證等證據方法），並無證據證
    明係公務員違背法定程序所取得；又本件公訴人所提出經本
    院據為論斷依據之各項證據方法中，其中告訴人乙○○及證
    人甲○○於警詢中所為之陳述，雖均係屬審判外之陳述，依
    刑事訴訟法第159條第1項之規定原無證據能力，惟被告戊○○經合法通知未到庭，另被告丁○○、丙○○、庚○○及己○○等人未於言詞辯論終結前聲明異議，依法應視為同意上
    開證據方法作為證據，再本院經審酌上開言詞陳述作成時之
    情況，並無顯然之瑕疵，認為以上開證據方法作為證據應屬
    適當，依刑事訴訟法第159條之5第1 項之規定，應認有證據
    能力。另公訴人所提出經本院據以認定事實之各項公務員職
    務上所製作之文書證據，亦無顯有不可信情況之情形，依刑
    事訴訟法第159條之4第1 款之規定，亦應認有證據能力，先
    予敘明。
貳、實體部分
一、認定犯罪事實所憑證據及認定之理由
(一)、上開事實一(一)部分，業據被告丁○○、丙○○、庚○○及己○○等人於本院審理時均坦承不諱，另被告戊○○以刑事上
    訴狀稱：告訴人之行動自由尚未受限制，且時間非長，原判
    決認被告戊○○有妨害自由，尚有未合云云，惟查：告訴人
    駕駛車牌號碼5792-RN 號自用小客車接送Ａ童到新竹縣竹北
    市○○路仁愛國中後門，將車輛行駛至車道後欲離開之際，
    被告丙○○駕駛車牌號碼JR-5206 號白色自用小客車由左方
    接近，被告戊○○至告訴人駕駛座旁要求告訴人下車談論債
    務問題，另被告己○○以車牌號碼9FR-530 號重型機車、被
    告庚○○以車牌號碼9FK-536 號重型機車，分別擋在告訴人
    所駕駛之車牌號碼5792-RN 號自用小客車右前方及後方，被
    告等人共同以此強暴方式妨害告訴人駕車駛離之權利，其中
    被告庚○○並拍打告訴人所駕駛之車牌號碼5792-RN 號自用
    小客車前擋風玻璃等情，業經告訴人乙○○於警詢、偵查及
    本院審理中指述在卷，且為同案被告丁○○、丙○○、庚○○及己○○所是認，且有照片2 紙及證人乙○○所繪製之位
    置圖乙紙附卷可佐，是被告等人共同涉犯強制罪之犯行明確
    ，被告戊○○之辯解，顯係卸責之詞，委無足採。
(二)、上開犯罪事實一(二)部分，被告戊○○雖以刑事上訴狀稱：被
    告戊○○縱有原判決所載之言語，因非對生命、健康、財產
    等構成侵害，難認有恐嚇犯行云云，然查：證人甲○○於警
    詢中指稱：今天早上大約7時20分許我的學生A童跑來跟我說
    她爸爸被人圍堵，請我過去幫忙，隨後我就到學校後門看到
    她父親車子被2 臺機車擋住沒有辦法離開，有看到一個男子
    一直要他下車還錢，我學生的父親有請我幫忙把機車移開讓
    他離開，當我把機車移開一點時，那名男子就威脅我，乙○○如果跑掉就要找我算帳，然後我就沒有移機車了，那名男
    子就是被告戊○○等語；復於偵查中證稱：當時我在看學生
    掃地，A 童找我說她父親乙○○被圍堵，我就到後門去，發
    現有一個人攔著一臺車，該車前後各有一臺機車，該男子向
    乙○○拿出一張單子說欠債不還，並要乙○○下車，乙○○
    叫我把機車移開，我試著將車子移開，移不到幾步，該男子
    就說乙○○如果跑掉，就要找我，我就停止動作等語，再於
    審理中具結證稱：「（97年9 月23日上午7 時20分是否有因
    為學生楊ｏｏ的告知而走向新竹縣竹北市○○路仁愛國中後
    門？）有」、「（當時楊ｏｏ如何對你說？）她說她爸爸被
    堵住，請我到後門幫忙」、「（是否認識楊ｏｏ的父親乙○○？）不認識」、「（你到新竹縣竹北市○○路仁愛國中後
    門外面，看到什麼？）乙○○汽車前後方各被一臺機車堵住
    ，有一位年輕人一直要叫乙○○下車，說他欠人家錢」、「
    （這中間你有無與乙○○對話？）有，但是時間點我不確定
    ，乙○○有請我叫他女兒先坐計程車回家，因為除我學生之
    外，乙○○還有一個念二年級的女兒在我們學校」、「（除
    此之外，乙○○有無說要請你幫忙什麼？）請我幫忙移開堵
    住他的機車」、「（乙○○這樣說，你有何動作？）我才將
    堵住汽車前方的機車移動一點點，就有一名擋住他的年輕人
    對我說如果乙○○跑掉，要找我」、「（請詳細敘述那名年
    輕人如何對你說？）有以威脅口吻，表示如果乙○○跑掉，
    就要找我」、「【提示偵卷第20頁第6、7行，你在警詢中表
    示該名男子是說如果讓乙○○跑掉，要找你算帳，與你上開
    證述不符，有何意見？（提示並告以要旨）】是沒有對我說
    如果乙○○跑掉要試試看，我現在忘記了，但是警詢中我是
    老實說」、「（你聽了那年輕人這樣對你說，是否會害怕？
    ）會，所以我當時就沒有再移動機車」、「（是否會害怕如
    果你再繼續移動機車，那名年輕人會對你不利？）是」等語
    ，足見被告戊○○當時確係基於恐嚇犯意，對證人甲○○恫
    稱：乙○○如果跑掉，就要找甲○○算帳等語，以此加害身
    體之事恐嚇證人甲○○，使證人甲○○心生畏懼，而證人甲○○亦因而停止移動該車牌號碼9FR-530 號重型機車之動作
    等情甚明，是被告戊○○上開辯解，顯係飾詞狡辯，均非可
    採。
(三)、縱上所述，被告戊○○、丁○○、丙○○、庚○○及己○○
    共同涉犯上開事實一(一)強制罪犯行明確，另被告戊○○涉犯
    恐嚇罪犯行明確，均應依法論科。
二、論罪及科刑
(一)、核被告戊○○、丁○○、丙○○、庚○○及己○○就上開事
    實一(一)所為，係犯刑法第304條第1項以強暴方式使人行無義
    務之事之強制罪，另被告戊○○就上開事實一(二)所為，係犯
    刑法第305 條恐嚇危害安全罪。被告戊○○、丁○○、丙○○、庚○○及己○○就上開事實一(一)，有犯意聯絡，行為分
    擔，應論以共同正犯。被告戊○○就上開事實一(一)、(二)所為
    ，犯意各別，行為不同，應予分論併罰。
(二)、公訴意旨認被告戊○○、丁○○、丙○○、庚○○及己○○
    就上開事實一(一)係涉犯刑法第302條第1項剝奪他人行動自由
    罪，惟前述被告等人係以圍堵之方式，使告訴人無法駕車駛
    離，顯係以強暴之方式妨害人行使權利，公訴意旨容有誤會
    ，然其社會基本事實同一，爰依刑事訴訟法第300 條之規定
    ，變更應適用之法條。
(三)、原審以被告上開犯行罪證明確，據以論罪科刑，固非無見，
    惟查：(1)、原審判決認被告戊○○、丁○○、丙○○、庚○○及己○○涉犯上開事實一(一)係共同涉犯刑法第302條第1項
    剝奪他人行動自由罪，此部分經告訴人即證人乙○○到庭證
    述係遭被告戊○○等人以強暴方式妨害告訴人行使權利，是
    以，就上開事實一(一)之認定尚有錯誤；(2)、被告戊○○以加
    害身體之事恐嚇被害人甲○○，原審未審酌被害人甲○○是
    否有心生畏懼之情形，亦有未洽；(3)、又被告丁○○、丙○○、庚○○及己○○等人當庭向告訴人道歉，且獲得告訴人
    之原諒（分別見本院卷第108頁、第117頁），而被告戊○○
    係上開事實一(一)之主謀者等情，上開疏未加以認定之事實、
    漏未考量之情形，亦確足以影響量刑之審酌，自均容有未洽
    。是上訴人即被告戊○○、丁○○、丙○○、庚○○及己○○等人上訴意旨略以：告訴人行動自由未受限制，對於被告
    戊○○及告訴人之間事情不知情云云，另檢察官經告訴人之
    請求上訴意旨為民事部分未與告訴人達成和解，量刑過輕等
    語等情，據此上訴，均為無理由。綜上所述，原審判決既有
    前開可議之處，自無法維持，應由本院予以撤銷改判。爰審
    酌被告戊○○仍以刑事上訴狀否認有強制及恐嚇之犯行，另
    被告丁○○、丙○○、庚○○及己○○等人業已於本院審理
    時均坦認強制罪之犯行，且當庭向告訴人道歉，亦取得告訴
    人之諒解等一切情狀，分別量處如主文第2、3項所示之刑，
    並諭知易科罰金之折算標準暨就被告戊○○部分定應執行之
    刑並諭知易科罰金之折算標準。
三、末查，被告丁○○、丙○○、庚○○及己○○均未曾因故意
    犯罪受有期徒刑以上刑之宣告，有臺灣高等法院被告前案紀
    錄表4 紙在卷足按，渠等因一時失慮致罹刑章，犯罪後均坦
    承犯行，態度良好，且當庭向告訴人道歉，獲得告訴人原諒
    ，已如前述，經此次偵審程序，當知所警惕，信無再犯之虞
    ，本院認渠等所受宣告之刑以暫不執行為適當，故依刑法第
    74條第1 項第1 款之規定，宣告緩刑3 年，並均於緩刑期內
    付保護管束，促渠等戒慎，以啟自新。
四、據上論斷，應依刑事訴訟法第455條之1第1項、第3項、第37
    1條、第369條第1項前段、第364條、第299條第1項前段、第
    300條，刑法第28條、第304條第1項、第305條、第41 條第1
    項前段、第74條第1項第1款、第93條第1項、第51條第5款，
    刑法施行法第1條之1第1項、第2項前段，判決如主文。
本案經檢察官洪期榮到庭執行職務。
中    華    民    國    98    年    3     月    4     日
                  刑事第三庭審判長法  官  賴淑敏
                                  法  官  楊數盈
                                  法  官  林惠君
以上正本證明與原本無異。
本件不得上訴。
中    華    民    國    98    年    3     月    4     日
                                  書記官  蔣淑君
附錄本案論罪科刑法條全文
刑法第304條第1項
以強暴、脅迫使人行無義務之事或妨害人行使權利者，處3 年以
下有期徒刑、拘役或3百元以下罰金。
刑法第305條
以加害生命、身體、自由、名譽、財產之事，恐嚇他人致生危害於
安全者，處2年以下有期徒刑、拘役或3百元以下罰金。


司法院資訊處製作；財團法人民間司法改革基金會備份。
